【裁判字號】    95,交聲,52
【裁判日期】    950406
【裁判案由】    違反道路交通管理處罰條例聲明異議
【裁判全文】
臺灣士林地方法院交通事件裁定          95年度交聲字第52號
原處分機關  交通部公路總局台北區監理所基隆監理站
異議人  即
受處分  人  甲○○
上列受處分人因違反道路交通管理處罰條例案件，對於交通部公
路總局台北區監理所基隆監理站所於民國95年1 月2 日所為之裁
決（基監字第裁42-ZDB042832號），聲明異議，本院裁定如下：
    主  文
異議駁回。
    理  由
一原處分意旨略以：異議人即受處分人甲○○於民國94年10月11
  日10時27分許，駕駛其所有車號JU-7189 號自用小客車，行經
  國道一號公路北上268 公里處，經內政部警政署國道公路警察
  局第四警察隊員警，以雷射測速器測獲其行速92公里，與前車
  未保持法定46公尺以上行車安全距離，逕行照相採證舉發，裁
  決機關因認異議人有不依規定保持行車安全距離之違規行為，
  而於95年1 月2 日以基監字第裁42-ZDB042832號裁決書，依道
  路交通管理處罰條例第33條第1 項規定裁處罰鍰新台幣3,000
  元，並依據同條例第63條第1 項第1 款（裁決書漏引本款），
  記違規點數1 點。
二異議意旨略以：(一)前開時間，國道一號公路北上268 公里處附
  近有施工，故車道縮減僅剩2 車道，另因適值假日車多影響，
  員警未查該路段為施工路段，而引用一般正常道路情況之使用
  規則加以處罰並不妥當。況異議人當時行車符合高速公路交通
  管制規則第8 條第1 項第3 款之規定。(二)依高速公路交通管制
  規則第12條、第27條之規定，高速公路值勤之警備車除實施便
  衣交通稽查所使用之車輛外，應有明顯之標識，員警應舉證證
  明，其設有明顯警示標誌，以證明符合執法正當性。(三)又舉發
  員警為何可憑個人主觀認為施工路段不影響行車安全？異議人
  據此聲明異議。
三按汽車行駛於高速公路，而不遵管制之規定者，處汽車駕駛人
  新台幣3,000 元以上6,000 元以下罰鍰；又違反道路交通管理
  處罰條例第33條規定者，除依原條款處罰鍰外，並記違規點數
  1 點；另高速公路交通管制規則，由交通部會同內政部定之，
  道路交通管理處罰條例第33條第1 項、第63條第1 項第1 款、
  第92條分別定有明文。汽車行駛高速公路，前後兩車間之行車
  安全距離，在正常天候狀況下，依下列規定：一小型車：車輛
  速率之每小時公里數值除以2 ，單位為公尺，高速公路交通管
  制規則第6 條第1 項第2款定有明文規定。
四經查：
  (一)異議人甲○○對於駕駛所有之JU-7189 號自用小客車於94年
    10月11日行經國道一號高速公路北上268 公里處，時速92公
    里，依法應與前車保持46公尺以上之車距，惟卻未為之等情
    ，業據異議人自承不諱，且有內政部警政署國道公路警察局
    第四警察隊95年3 月15日公警四交字第0950470416號函檢送
    之採證照片1 幀附卷可稽，堪可認定。
  (二)異議人雖以上詞為辯，然查：
    按高速公路交通管制規則第8 條第1 項條文規定：「汽車
      行駛高速公路，其車道之使用，除因交通事故及道路施工
      依臨時或可移動標誌指示或公路警察指揮外，應依設置之
      交通標誌、標線或號誌之規定，無設置者，應依下列規定
      ︰一最高速限每小時90公里以上之路段，行駛速率低於每
      小時80公里之小型較慢速車輛應行駛於外側車道。但得暫
      時利用緊臨外側車道之車道超越前車。二大型車輛應行駛
      於外側車道。但得暫時利用緊臨外側車道之車道超越前車
      。三內側車道為超車道。但小型車輛得以該路段容許之最
      高速限行駛於內側車道。四載重之大貨車、大客貨兩用車
      、聯結車行駛於長陡坡之下坡路段，除有特殊狀況外，應
      行駛外側車道，並禁止變換車道。五車輛行駛於設有爬坡
      道之長陡坡路段，其時速低於最低速限時，除有特殊狀況
      外，應行駛爬坡道，並禁止變換車道。六拖吊車輛於執行
      拖吊任務時，除有特殊狀況外，應行駛外側車道，並禁止
      變換車道」，該條係規範汽車行駛高速公路如何使用車道
      之問題，該條之規定仍不得排除同規則第6 條第1 項有關
      與前車保持安全距離之規定，是縱高速公路上，其車道之
      使用，因交通事故及道路施工而未依該規則各款之規定使
      用車道，惟行駛時仍應依同規則第6 條第1 項之規定，與
      前車保持安全距離。是異議人辯稱：當時該路段附近施工
      ，依高速公路交通管制規則第8 條第1 項第3 款之規定，
      伊未與前車保持安全距離並不違法云云，顯無理由。
    又本件違規，是由值勤員警架設錄影機全程錄影，並現場
      查看車道中車輛行進狀況，於確定違規行為後始予照相採
      證，經內政部警政署國道公路警察局第四警察隊舉發機關
      調閱行進中存證錄影帶，當時該車於進入公路行車安全距
      離辨識標線前即緊跟前車後方，未保持行車安全距離行駛
      於內側車道中，且其前方車輛未有變換車道超車或煞車減
      速之情事等情，有內政部警政署國道公路警察局第四警察
      隊94年12月5 日公警四交字第0940472493號函1 紙附卷為
      證，堪認被告未與前方車輛保持安全距離，非因其前方車
      輛變換車道超車或煞車減速所致，亦堪認定。
    高速公路交通管制規則第12條、第27條固規定在高速公路
      值勤之警備車除實施便衣交通稽查所使用之車輛外，應有
      明顯之標識，然縱本件採證之高速公路值勤員警於拍攝前
      揭違規照片時，所使用之警備車未有明顯標識，惟此仍無
      礙其所拍前開採證照片之證據能力，異議人尚不得執此卸
      其違規之責。
五綜上所述，異議人所辯，顯為卸責之詞，不足採信。從而原處
  分機關認異議人有上述違規情事，而依前開條文之規定，於合
  法裁量範圍內為裁決，核無不當，異議人聲明異議為無理由，
  應予駁回。
六據上論結，應依道路交通案件處理辦法第19條，裁定如主文。
中    華    民    國    95    年    4     月    6     日
                  交通法庭法  官  江翠萍
以上正本證明與原本無異。
如不服本裁定應於送達後5 日內向本院提出抗告狀。
                          書記官  張茹茵
中    華    民    國    95    年    4     月    6     日


司法院資訊處製作；財團法人民間司法改革基金會備份。
